臺灣臺中地方法院民事判決　　　　　　 100年度簡上字第82號
上　訴　人　總督營造股份有限公司
法定代理人　徐明志
訴訟代理人　楊博堯　律師
被　上訴人　新日鐵捲門有限公司
法定代理人　謝進聰
訴訟代理人　沈炎平　律師
複　代理人　江銘栗　律師
上列當事人間請求給付工程款事件，上訴人對於中華民國100年2
月11日本院臺中簡易庭99年度中簡字第1481號第一審判決提起上
訴，本院於民國100年11月4日言詞辯論終結，判決如下：
    主      文
原判決關於命上訴人給付超過新臺幣壹拾伍萬伍仟肆佰柒拾伍元
部分，及該部分假執行之宣告，暨訴訟費用之裁判均廢棄。
前開廢棄部分，被上訴人在第一審簡易之訴及其假執行之聲請均
駁回。
其餘上訴駁回。
第一、二審訴訟費用由上訴人負擔二分之一，餘由被上訴人負擔
。
    事實及理由
壹、兩造爭執要旨：
  一被上訴人（即第一審之原告）方面：
    (一)於原審起訴主張：兩造於民國97年6月10日訂立工程合約
      （下稱系爭工程合約），由被上訴人承攬上訴人位於中港
      加工出口區○○路「磁震科技開發廠辦新建工程」之金屬
      電動不鏽鋼捲門工程（下稱系爭工程），承包金額含稅總
      價為新臺幣（下同）470,000元，即每樘不鏽鋼捲門47,00
      0元，共十樘，數量採實做實算，後兩造又同意追加C型鋼
      及懸吊系統C型鋼工程（下稱C型鋼追加工程），工程款共
      75,000元。嗣上訴人因變更設計（下稱變更設計追加工程
      ），於十樘不鏽鋼捲門完工後，要求被上訴人將其中三樘
      拆除，致再追加工程款142,500元，合計上訴人應給付被
      上訴人工程款687,500元（計算式：470,000＋75,000＋14
      2,500＝687,500）。上開工程業於98年1月間完工，其後
      亦經業主驗收，詎上訴人僅給付部分工程款395,775元，
      尚積欠291,725元。為此，爰依承攬契約之法律關係，提
      起本件訴訟，並聲明：1.上訴人應給付被上訴人291,725
      元，及自99年7月23日起至清償日止，按週年利率百分之5
      計算之利息；2.願供擔保，請准宣告假執行。而原審判命
      上訴人應給付被上訴人261,225元，及自99年7月23日起至
      清償日止，按週年利率百分之5計算之利息，並就被上訴
      人勝訴部分依職權為假執行之宣告。
    (二)於本院聲明：上訴駁回。而其陳述除與原判決所載相同者
      茲予引用外，補稱：
      1.系爭工程之工程進度為：97年6月24日系爭工程全部10
        樘不鏽鋼捲門之材料進場；6月25日修改十樘門片高度
        由2.1公尺修改成2.3公尺；7月9日裝設修改後之門軌；
        8月7日、12日上訴人又要求變更而修改三樘門軌，被上
        訴人將該三樘不鏽鋼捲門安裝完畢；8月21日上訴人復
        要求拆除已裝設好的其中三樘不鏽鋼捲門；9月7日完成
        系爭工程。
      2.被上訴人確實施作完成十樘不鏽鋼捲門，其中三樘依上
        訴人之指示，於裝設完成後又拆除，僅保留七樘，且被
        上訴人亦將拆除之不鏽鋼捲門材料等交付上訴人，並經
        訴外人即上訴人之工地人員塗健帆簽收之。被上訴人既
        已悉數完成十樘不鏽鋼捲門，上訴人即應給付約定之報
        酬及拆除之工資。又被上訴人於原審提出之請款單第2
        項「修改高度3/樘已按裝門箱及工資（含拆除）」係指
        拆除已裝設之三樘不鏽鋼捲門，修改後再重新安裝，第
        4項「拆除捲門及工資」才是拆除三樘不鏽鋼捲門。
      3.兩造有爭執之變更設計追加工程款142,500元，是被上
        訴人依上訴人指示修改門片高度所生之材料增加（門軌
        要訂製，門片、底座及其他之支撐都必須修改）、門軌
        報廢、拆除及重新安裝之工資，自應由上訴人負擔。且
        該筆工程款於工程完工後，經訴外人即上訴人之工地主
        任朱國光與被上訴人議價在案（詳97年9月8日請款單）
        。
  二上訴人（即第一審之被告）方面：
    (一)於原審抗辯：被上訴人所提之工程單、請款單，固經上訴
      人公司之工地人員簽名確認，惟渠等並無代理上訴人簽約
      之權利，而該單據既未經上訴人之採發部簽認及議價，自
      不得拘束上訴人。況工程單、請款單所載之項目與系爭工
      程合約第3條約定之承包範圍不符，亦與被上訴人請求之
      工程款不符。又被上訴人主張實作十樘不鏽鋼捲門並非事
      實，被上訴人僅實作七樘，以每樘47,000元計算，其得請
      領之工程款為329,000元，加上兩造同意之C型鋼追加追加
      工程款75,000元，扣除上訴人已給付之工程款395,775元
      後，上訴人積欠被上訴人之工程款為8,225元（計算式：3
      29,000＋75,000－395,775＝8,225）。另被上訴人所施作
      不鏽鋼捲門之捲箱封鈑僅施作三面，捲箱上方並未施作封
      鈑，不符系爭合約之約定，其工作顯有瑕疵，上訴人曾先
      後於98年3月11日、3月20日2次發函通知被上訴人修繕，
      惟被上訴人均置之不理，上訴人為使工程順利完成驗收，
      乃發包予訴外人捷雅工程有限公司修繕，計支出必要費用
      18,000元，上訴人自得向被上訴人請求償還，經與積欠被
      上訴人之工程款相互抵銷，被上訴人反而積欠上訴人9,77
      5元（計算式：18,00000000＝9775），故被上訴人之請
      求顯無理由等語，資為抗辯。
    (二)於本院聲明：(1)原判決不利於上訴人部分廢棄；(2)上開廢
      棄部分，被上訴人第一審之訴駁回。而其陳述除與原判決
      所載相同者茲予引用外，補稱：
      1.被上訴人僅安裝完成七樘電動不鏽鋼捲門：
        (1)系爭工程採實作實算，被上訴人實際僅安裝完成七樘
          不鏽鋼捲門，此觀現場不鏽鋼捲門之現況數量自明。
          本件有爭議之三樘不鏽鋼捲門於被上訴人完成框組（
          軌道及支架）後，即因業主變更設計而予以拆除，至
          於馬達、電機、五金及門片等均尚未安裝，被上訴人
          辯稱已全部完成安裝，顯與事實不合。故上訴人無須
          給付被上訴人該部分之工程款。縱認上訴人應給付被
          上訴人該部分之工程款，依照系爭工程合約，被上訴
          人僅完成框架及門軌，只能請求給付工程款之百分之
          25，而非全部之款項。
        (2)不鏽鋼捲門之主要構造有不銹鋼門片、HP馬達組、ST
          消音軌道、ST捲箱蓋板、遙控器組、安全裝置等。參
          照被上訴人所提97年8月21日工程單之記載，拆除之
          物品為門軌、支板及輕型鋼，可證有爭執之三樘不鏽
          鋼捲門，被上訴人僅完成門軌及支板等框組立，其餘
          重要設備如電動馬達、不銹鋼門片、捲箱蓋板、安全
          裝置等均未裝設。而不鏽鋼捲門之裝設，是先裝設門
          軌，再裝設捲箱蓋板、馬達等電器設備，最後才是裝
          設門片，被上訴人連馬達都尚未裝設，更何況有裝設
          門片？再從97年8月21日之工程單可知，除了門軌是
          訂作外，其他材料均可再回收，故被上訴人提出之請
          款單才會有門軌報廢之款項。至於請款單第2項所載
          之「修改高度3/樘已按裝門箱及工資（含拆除）」係
          指已安裝完成七樘不鏽鋼捲門之其中三樘；第4項「
          拆除捲門及工資3樘」乃拆除已裝設的三樘門軌。
        (3)對被上訴人所主張之工程進度無意見，惟就全部完工
          日期並非97年9月7日，蓋被上訴人係於97年12月份完
          工計價請款，被上訴人不可能於9月7日完工卻遲至12
          月份中旬才提出計價請款。
      2.上訴人沒有追加變更設計之工程款149,625元：
        (1)兩造不爭執之C型鋼追加工程75,000元，有簽追加契
          約，此可證明如追加工程就要簽正式之契約。本件有
          爭執之變更設計追加工程142,500元，依照工程慣例
          ，應該是包含在系爭工程內，系爭契約第10條亦有規
          定工程變更，修改高度即為變更設計，拆除系爭三樘
          不鏽鋼捲門則是增減工程數量。
        (2)請款單所記載之追加工程事項及金額，並未與上訴人
          議價協商，上訴人亦不知情。前開工程項目除修改合
          約高度及拆除不鏽鋼捲門三樘外，其餘上訴人否認真
          正。退萬步言，縱有前開追加工程項目，追加工程金
          額依系爭契約第10條規定亦應由雙方會算計價，而非
          被上訴人單方決定。
        (3)朱國光為上訴人之工地主任，其職權範圍是管控有關
          工程之進度及品質，並無代表上訴人與廠商議價之權
          。工程採購追加減金額之議價應由上訴人之採購部門
          負責與廠商協商，並將結果呈報公司，原審判決逕以
          朱國光於請款單上之簽名，遽認上訴人應受拘束，顯
          有重大違誤。
      3.就被上訴人所提97年11月4日工程單之疑義：
        被上訴人提出之97年11月4日工程單並非拆除兩造有爭
        執之三樘不鏽鋼捲門之工程單，為被上訴人所自認，該
        工程單上之物品僅有門片、鐵管、底座三樣（按不鏽鋼
        捲門並無底座），至於其他重要之零件，如電動馬達、
        軌道、安全裝置、遙控組、安全開關等均付之闕如。是
        被上訴人以前開三樣物品而欲請領三樘不鏽鋼捲門之全
        部價金，洵無理由。前開三樣物品依系爭工程合約第19
        條規定，於工程驗收前係由被上訴人自行保管（蓋每一
        工地小包廠商甚多，故小包廠商攜來之材料均由小包廠
        商自行保管，為所有工程之慣例）。而系爭工地係於98
        年3月25日經業主驗收點交，故97年11月4日被上訴人攜
        來之材料，應由被上訴人自行保管，上訴人不負保管之
        責。
貳、本件經兩造整理並協議簡化爭點如下：
  一不爭執事項：（本院採為判決之基礎）
    (一)兩造於97年6月10日訂立系爭契約，由被上訴人承攬上訴
      人之系爭工程，承包金額含稅總價為470,000元，即每樘
      電動不銹鋼捲門47,000元，共十樘，數量採實做實算（亦
      即框組立完成核給25%，馬達、門扇、五金組立完成核給
      60% ，拆紙清潔及或試車完成核給15%）；嗣兩造又追加C
      型鋼工程，追加工程款75,000元，總工程款計為545,000
      元。
    (二)被上訴人於97年6月24日將十樘不鏽鋼捲門之材料運至工
      地；於6月25日應上訴人之要求，將門片高度由2.1公尺修
      改成2.3公尺；於7月9日將十樘不鏽鋼捲門之門軌裝設完
      成；於8月7日、12日上訴人要求被上訴人修改門軌；於8
      月21日拆除其中三樘不鏽鋼捲門之門軌。又系爭工程完工
      後，上訴人於97年8月4日、12月24日分別給付工程款
      173,700元、222,075元，合計395,775元。
  二爭執之事項：
    (一)被上訴人共安裝完成幾樘不鏽鋼捲門？
    (二)上訴人有無追加變更設計工程款149,625元（即請款單上
      所載之工程款）？
    (三)被上訴人就系爭工程之捲箱部分是否已經完工？
參、得心證之理由：
  一被上訴人共安裝完成七樘不鏽鋼捲門，其餘三樘僅完成框組
    立階段：
    (一)被上訴人主張其於十樘不繡鋼捲門完工後，因上訴人要求
      始將其中三樘不鏽鋼捲門拆除云云，固據其提出請款單及
      工程單為證。然為上訴人所否認，並以被上訴人共安裝完
      成七樘不鏽鋼捲門，其餘三樘僅安裝門軌等語為辯。經查
      ，被上訴人於本院準備程序中自承其於97年8月7日、12日
      將上開兩造有爭執之三樘不鏽鋼捲門門軌修改完成，並安
      裝完畢，於97年8月21日又將該三樘不鏽鋼捲門拆除，於
      97年9月7日完成所有安裝工程等節（參見本院卷第61、62
      頁）；而觀諸被上訴人提出之97年8月21日工程單所載：
      「1F廠區無塵室拆卸，餘料廠商帶回；1F、2樘捲門拆除
      （支板、門軌、輕型鋼）」等語，關於支板、門軌、輕型
      鋼等材料均屬不鏽鋼捲門框組立完成階段所使用之材料，
      至於馬達、門扇等其餘重要材料則不包括在內，足見被上
      訴人於97年8月21日僅將兩造有爭執之三樘不鏽鋼捲門門
      軌安裝完成而已。此亦核與證人塗健帆證述：「...我只
      知道現場實際安裝鐵捲門七樘，原告之所以爭執十樘是因
      為業主當初要求十樘，但後來變更合約，只要做七樘就好
      。」「（法官問：提示97年11月4日工程單，為何在上面
      簽名？當天發生何事？）當天被上訴人把工程單上寫的三
      樘所需的門片、鐵管、底座送到工地，當時已經安裝好七
      樘鐵捲門，還剩三樘沒有安裝。後續因為變更的問題，這
      三樘一直都沒有安裝，只有安裝門軌的軌道，是在7、8
      月的時候就已經安裝好了。被上訴人只是把材料放在工地
      而已，我不清楚後來誰拿走了。」「（法官問：提示97年
      8月21日工程單，在上面簽名是何情形？）...那三樘因為
      是我們後續格局的變更，所以拆除門軌，其餘的部分從來
      沒有安裝。拆除門軌以後，總共只有安裝七樘的鐵捲門
      ...97年8月21日的工程單應該是拆除三樘已經安裝的門軌
      ，我忘記為何單子上只寫了兩樘。」「（法官問：支板、
      輕型鋼是什麼？）是固定門軌的東西。」等語（參見原審
      卷第3頁反面、本院卷第45頁反面至第46頁反面）相符，
      亦與證人即負責隔間工程之承包商陳國光證述：「（原告
      訴訟代理人問：拆除隔間的時候，鐵捲門是否一定要拆除
      ？）是。因為後來業主有變更設計，所以有需要拆除隔間
      ，無塵室的那一面幾乎都拆除。大蓋拆了一、二樘鐵捲門
      。」「（原告訴訟代理人問：拆除隔間的時候，鐵捲門安
      裝的情形？）只有框架而已。」「（原告訴訟代理人問：
      拆除隔間以後，該地的鐵捲門是否有可能繼續安裝？）應
      該不用安裝。」等語（參見本院卷第47頁）大致相符。
    (二)被上訴人雖主張其已將所有十樘不鏽鋼捲門安裝完成，因
      為上訴人要求拆除其中三樘，所以在11月4日才會將這三
      樘的材料交給上訴人，請款單第4項之「拆除捲門及工資
      」即為拆除該三樘不鏽鋼捲門之工資云云。惟依被上訴人
      所提97年11月4日工程單之記載：「門片、鐵管、底座三
      樘交付工地」，僅能證明被上訴人曾將三樘不鏽鋼捲門之
      門片、鐵管、底座等材料運送至系爭工程所在之工地；且
      該工程單上所記載之門片固屬馬達門扇組立階段之重要材
      料，惟苟如被上訴人所陳，其已將兩造有爭執之三樘不鏽
      鋼捲門安裝完成，該工程單上竟漏未記載馬達此一重要材
      料，顯不合理，尚難據此認定被上訴人已將兩造有爭執之
      三樘不鏽鋼捲門全部安裝完畢。至於請款單第4項所載之
      「拆除捲門及工資3/樘」，因該請款單係被上訴人於97年
      9 月8日向上訴人提出，當時被上訴人僅將兩造有爭執之
      三樘不鏽鋼捲門之支板、門軌、輕型鋼拆除帶回，已如前
      述，故該項所載之「拆除捲門及工資3/樘」應指支板、門
      軌、輕型鋼之拆除，而非完整不繡鋼捲門之拆除。
    (三)證人即被上訴人之工程人員賴玉堂另證稱：「（法官問：
      提示證三工程單...並告以要旨，上面的記載是否知情？
      ）...證三的工程單是由我填載的，該工程單是後來更改
      的，原先鐵捲門已經做好了，後來因為鋼骨沒有水平，所
      以更改兩邊C型鋼，工程單上所寫的是C型鋼的材料，都已
      經安裝上去了...至於證三工程單的第2頁97年11月4日工
      程單是因為已經裝好了，後來有三樘不裝了，才拆卸下來
      ，這些材料就交給系爭工地保管。我當初簽收的就是證三
      97年11月4日所載門片、鐵管及底座三樣材料，至於先前
      所裝好的也是這三樣東西，系爭三樘鐵捲門當初都已經有
      安裝完畢，後來才又拆下來。」等語（參見原審卷第12頁
      反面），然兩造所爭執之三樘不鏽鋼捲門業於97年8月21
      日拆除完畢，此既為被上訴人所自認，證人賴玉堂竟證稱
      其係於97年11月4日拆卸三樘不鏽鋼捲門，顯與實情不符
      ，自難採信。
    (四)依系爭工程合約第6條第1款關於工程期款之約定：「1.採
      實算（按：應係「做」）實算，框組立完成25%，馬達、
      門扇、五金組立完成：60%，拆紙清潔及或試車完成：15%
      。」本件被上訴人就兩造原約定之十樘不鏽鋼捲門已安裝
      完成其中七樘，為兩造所不爭執，其餘三樘被上訴人於安
      裝門軌後，因上訴人之要求而拆除，僅完成框組立階段，
      則依兩造之合約，被上訴人就該三樘不鏽鋼捲門僅得請求
      百分之25之報酬，故上訴人就被上訴人所完成之工作應給
      付之報酬應為364,250元【計算式：47,000×7＋47,000×
      25%×3＝364,250】。
  二上訴人有追加變更設計工程款149,625元（即請款單上所載
    之工程款）：
    (一)被上訴人主張系爭工程因上訴人變更設計、修改門片高度
      ，致再追加工程款142,500元等語。上訴人則辯稱修改高
      度依工程慣例為系爭工程之一部分，且追加工程款未經上
      訴人之採發部門議價，對上訴人不生效力云云。查爭工程
      合約第10條約定：「甲方（即上訴人）對本工程有變更設
      計及增減工程數量之權，乙方（即被上訴人）不能異議，
      對於增減數量，雙方照本合約所訂單價計算增減之。倘因
      甲方變更設計，乙方需拆改已完成工程之一部份，由甲方
      實施驗收後，參照本合約所訂單價另計價給之。」報價單
      關於承包範圍第3點：「不鏽鋼捲門每樘之長寬尺寸變更
      在±10cm以內，由甲乙雙方自行吸收，超過部份方可辦理
      追加減帳。」可知系爭工程如因上訴人變更捲門之高、寬
      度設計，尺寸逾10公分，或須拆改已完成之工程，上訴人
      即應就超過部分或拆改工程另外給付工程款。而上訴人於
      97年6月25日指示被上訴人將系爭工程之門片高度由2.1公
      尺修改成2.3公尺，嗣又指示被上訴人將其中三樘之門片
      寬度由2.1公尺修改為1.75公尺等情，為兩造所不爭執，
      則被上訴人請求上訴人就請款單上所載，修改門片高、寬
      度、門軌報廢、增加門片材料、拆除捲門、門片移位等材
      料及工資等變更設計工程給付工程款，即屬有據。上訴人
      抗辯前開設計之變更為系爭工程之一部分，不得另行辦理
      追加云云，自不可採。
    (二)再依請款單所示：「追加部分廠商願以13萬含稅金額」等
      語；參以證人朱國光具結證稱：「（法官問：請款單上有
      記載「追加部分廠商願以130,000元含稅金額，是什麼意
      思？）...上面有寫「已備料至現場，修改原合約高度
      2100，修改高度2300」，廠商是依據原合約的圖說來加工
      備料，經工地通知後到現場來加裝，廠商有義務配合工地
      進度，也有義務配合業主變更，原先的圖面是二米一，經
      業主監造單位到現場勘查後，為了配合消防局消防檢查的
      高度或為了配合業主以後搬運物料方便性而變更為二米三
      。鐵捲門的安裝並不是能一次安裝完成，而是依工程進度
      來進行，我當時是擔任被告工地管理者，當時原告拿上開
      請款單給我看時，上開字句已經寫好了，所謂追加部分是
      指原先報價149,625元，原告提出要就追加部分追加130,0
      00元含稅金額，但那只是原告提出要追加，我簽名的意思
      是我還要將請款單的意見送請公司簽核，我只是一個現場
      管理者，並沒有裁核的權利。」「（原告訴訟代理人問：
      如果門框的高度從二米一，因為業主要求修改成二米三，
      增加的金額，要由誰負擔？）有些廠商願意配合，有些廠
      商則是就多出的金額來打折或減免，但這些都必須經過被
      告公司採購發包部門來議價。」「（原告訴訟代理人問：
      原告於本件有無配合要自行吸收？）原告有意願去配合施
      工，並提出上開請款單，也因為原告提出上開請款單，所
      以我和他談妥金額減價為130,000元含稅金額。」「（被
      告訴訟代理人問：公司有追加減的程序，這事是否知悉？
      ）我知道，但有些是因為先行口頭報備。」「...上開請
      款單是原告97年9月8日提出的，我簽名是在97年10月15
      日，當時都已經依照變更的尺寸施作了...」「（原告訴
      訟代理人問：關於本件請款單上之追加以及你與廠商減價
      為130,000元部分，有無向被告報告過？）一定有口頭報
      備後再行呈報。」等語（參見原審卷頁24反面至25），可
      知被上訴人依上訴人之指示於97年10月15日以前將變更設
      計追加工程施作完畢，由證人朱國光就請款單上所記載之
      追加工程款149,625元與被上訴人議價後，雙方最後以130
      ,000元之金額達成合意，再由證人朱國光以口頭報備並提
      交請款單與上訴人。
    (三)上訴人雖辯稱：證人朱國光無代理上訴人簽約之權利，請
      款單未經上訴人之採發部門簽認及議價，自不得拘束上訴
      人云云。惟證人朱國光為上訴人之工地主任，負責總理系
      爭工程之各項事務，就系爭工程之相關事項自有代理上訴
      人之權限，且上訴人於證人朱國光交付請款單後，亦未向
      被上訴人表示反對之意，足認上訴人亦肯認證人朱國光之
      代理權限，是以證人朱國光就請款單上所示之追加工程款
      所為之議價，其效力自及於上訴人。至於該請款單有無經
      上訴人之採發部簽認，則屬上訴人公司內部之問題，要不
      影響證人朱國光所為代理行為之效力。故上訴人上開所辯
      ，委不足採。
    (四)準此，上開請款單上所列之變更設計追加工程款既經兩造
      合意為130,000元，兩造均應受其拘束，故此變更設計追
      加工程部分之工程款即應為130,000元。
  三被上訴人就系爭工程之捲箱部分未完工，上訴人得以修補瑕
    疵之必要費用18,000元主張抵銷：
    (一)上訴人另主張被上訴人所施作不鏽鋼捲門之捲箱封鈑部分
      僅施作三面，其上方並未施作封鈑，其工作顯有瑕疵，致
      上訴人支出修補之必要費用180,000元，茲以之與積欠被
      上訴人之工程款主張抵銷等語。被上訴人則以一般不鏽鋼
      捲門之施作慣例均僅施作三面捲箱封鈑，其工作並無瑕疵
      云云。按工作有瑕疵者，定作人得定相當期限，請求承攬
      人修補之。承攬人不於前項期限內修補者，定作人得自行
      修補，並得向承攬人請求償還修補必要之費用，民法第49
      3條第1、2項定有明文。次按二人互負債務，而其給付種
      類相同，並均屆清償期者，各得以其債務，與他方之債務
      ，互為抵銷。但依債之性質不能抵銷或依當事人之特約不
      得抵銷者，不在此限，同法第334條第1項亦有明定。查系
      爭工程合約第3條第2項約定：「...（捲箱上部為避免雜
      物之屯積，造成污染，故須加蓋不另加價。）...」及報
      價單關於承包範圍第2點：「如因業主要求捲箱封板至頂
      ，其超出部分不另計價。（捲箱上部為防塵須加蓋時亦不
      另加價）」等語，足證兩造就系爭工程之捲箱封鈑部分確
      已約定被上訴人應於捲箱頂部施作封鈑無訛，被上訴人抗
      辯依工程慣例無須施作最頂面之封鈑一節，顯與上開約定
      不符，不足採信。
    (二)又被上訴人對其所施作之不鏽鋼捲門之捲箱部分，僅施作
      三面封鈑，未施作最頂面之封鈑一情並不爭執，則其所為
      之系爭工程顯不具備約定之品質，經上訴人先後於98年3
      月11日、同年月20日二次發函通知被上訴人修補，有上訴
      人提出之函文、回執在卷可查；惟被上訴人仍置之不理，
      上訴人乃發包予捷雅公司修繕，共支出必要費用18,000元
      ，此亦有零星採發核決書、報價單存卷足憑，並據證人即
      捷雅公司之工程師游宗儒證稱：「...系爭工程後續瑕疵
      修復部分是由捷雅公司施作，包括修邊及鐵捲門捲箱上方
      之封鈑，共做了七樘。」「（提示被證六並告以要旨，有
      何意見？）這是被告打的合約書，另外捷雅公司也有提出
      報價單給被告，最後的請款是以我們的報價單為主，如被
      證六所示...」等語明確（參見原審卷頁3反面至4），則
      上訴人依民法第493條第2項規定，請求被上訴人給付修補
      瑕疵之必要費用18,000元，亦屬有據。
    四綜上所述，本件系爭、C型鋼追加及變更設計工程之工程
      款共計569, 250元【計算式：364,250＋75,000＋130,000
      ＝569,250】，扣除上訴人已給付之395,775元及被上訴人
      應給付之必要費用18,000元後，上訴人尚應給付被上訴人
      155,475元【計算式：569,250－395,775－18,000＝155,4
      75】。末按稱承攬者，謂當事人約定，一方為他方完成一
      定之工作，他方俟工作完成，給付報酬之契約；報酬，應
      於工作交付時給付之，無須交付者，應於工作完成時給付
      之。工作係分部交付，而報酬係就各部分定之者，應於每
      部分交付時，給付該部分之報酬，民法第492條第1項、第
      505條分別定有明文。本件系爭工程及追加工程既經被上
      訴人分別施作完成框組立階段及全部工程，並由業主驗收
      完畢，則被上訴人依承攬契約之法律關係，請求上訴人給
      付155,475元，及自99年7月23日起至清償日止，按週年利
      率百分之5計算之利息，為有理由，應予准許。逾此部分
      之請求，為無理由，應予駁回。又上開應准許部分，係就
      民事訴訟法第427條第1項訴訟適用簡易程序所為上訴人敗
      訴之判決，依同法第389條第1項第3款之規定，應依職權
      宣告假執行。至於被上訴人敗訴部分，其假執行之聲請失
      所附麗，應併予駁回。原審就超過上開應准許部分，為上
      訴人敗訴之判決，並為假執行之宣告，自有未洽。上訴意
      旨就此部分指摘原判決不當，求予廢棄改判，為有理由，
      爰由本院廢棄改判如主文第1、2項所示。至於上開應准許
      部分，原審判命上訴人給付，並為假執行之宣告，核無違
      誤，上訴意旨就此部分仍執陳詞，指摘原判決不當，求予
      廢棄，為無理由，應駁回其上訴。
肆、據上論結：本件上訴為一部有理由，一部無理由，依民事訴
    訟法第436條之1第3項、第450條、第449條第1項、第79條，
    判決如主文。
中    華    民    國   100    年    11    月    18    日
                  民事第四庭    審判長法  官  陳學德
                                      法  官  黃文進
                                      法  官  林筱涵
正本證明與原本無異。
本判決不得上訴。
中    華    民    國   100    年    11    月    18    日
                                      書記官